臺灣新竹地方法院交通事件裁定　　　　100年度交聲字第206號
移送機關即
原處分機關　交通部公路總局新竹區監理所新竹市監理站
異　議　人
即受處分人　黃曉柔
上列異議人即受處分人因違反道路交通管理處罰條例案件，對於
交通部公路總局新竹區監理所新竹市監理站民國100年4月1日竹
監新三字第裁51－E00000000號裁決書，聲明異議，本院裁定如
下：
    主  文
異議駁回。
    理  由
一、按汽車駕駛人，行經有燈光號誌管制之交岔路口闖紅燈者，
    處新臺幣（下同）1,800元以上5,400元以下罰鍰，汽車駕駛
    人違反上開規定者，記違規點數3點，道路交通管理處罰條
    例第53條第1項、第63條第1項第3款分別定有明文。再按受
    處分人，不服第8條主管機關所為之處罰，得於接到裁決書
    之翌日起20日內，向管轄地方法院聲明異議；又交通法庭認
    為聲明異議無理由者，應以裁定駁回之，道路交通管理處罰
    條例第87條第1項、道路交通事件處理辦法第18條亦分別定
    有明文。
二、原處分意旨略以：異議人即受處分人黃曉柔於民國100年2月
    18日下午5時4分許，騎乘車牌號碼771－JGF號重機車，行經
    新竹市○○路、民富街口，因駕車行經有燈光號誌管制之交
    岔路口闖紅燈之違規行為，為新竹市警察局第一分局西門派
    出所警員陳軍伶攔停舉發，並填掣竹市警交字第E00000000
    號舉發違反道路交通管理事件通知單（下稱舉發通知單）舉
    發，經交通部公路總局新竹區監理所新竹市監理站（下稱新
    竹區監理站）調查結果，仍認異議人確有前揭違規行為，乃
    於100年4月1日以竹監新三字第裁51－E00000000號違反道路
    交通管理事件裁決書，依道路交通管理處罰條例第53條第1
    項、第63條第1項第3款（裁決書漏載第1項第3款）之規定，
    裁處異議人罰鍰1,800元，並記違規點數3點。
三、異議意旨略以：伊當時是在中和路至民富街口，通過時的號
    誌燈是綠燈或黃燈，伊沒有注意看是綠燈還是黃燈，但不是
    紅燈，伊沒闖紅燈，卻在自家社區停車場停妥車時，忽然1
    名女員警冒出來，說伊剛剛闖紅燈，當時一頭霧水，又因伊
    年幼不知該如何和員警應對，只好在紅單上簽名，警察提不
    出證據，對伊作不實之指控。為此，爰依法聲明異議等語。
四、經查：
(一)、本件異議人黃曉柔於前揭時間騎乘上開重機車，行經新竹市
    ○○路、民富街口，因駕車行經有燈光號誌管制之交岔路口
    闖紅燈之事實，業據證人即舉發本件交通違規事件之新竹市
    警察局第一分局西門派出所警員陳軍伶於本院調查時到庭具
    結證述：「我當時騎巡邏機車在中和路至民富街口停等紅燈
    時，異議人行經此路口往經國路行駛時，完全沒有停紅燈，
    就直接往前騎。我當時要去攔停異議人時還有再抬頭確認一
    下號誌，確認是紅燈才去攔停異議人。」、「（你剛才回答
    你當時是在中和路至民富街口停等紅燈，當時號誌燈是由黃
    燈轉紅燈還是已經轉成紅燈了？）我停在那裡的時候就已經
    是紅燈了。」、「（你是先看到紅燈停下來等紅燈，才看到
    異議人闖紅燈，所以你去攔停？）是的，我是先停在那裡等
    紅燈才看到異議人闖紅燈直行。」、「因為異議人騎過去我
    還看了一下號誌，所以去追異議人時，異議人離我有一段距
    離，我看到異議人轉進巷子裡面追進去時，就已經是壹個社
    區地下停車場，我就跟下去社區地下停車場。我們通常會去
    追違規人，如果追不到就記下車牌，如果記不清楚車牌就不
    會舉發。」、「（本件你確認異議人真的有違規，你才會去
    追？）是的。」、「我並沒有如異議人所說是因為看到他穿
    高中制服，所以要取締他無照駕駛。我攔停異議人時，我先
    跟異議人說：『小姐，你剛剛經過中和路至民富街口闖紅燈
    ，請你出示駕駛執照』。我不認識異議人。當時和我一起巡
    邏的警員已經通過路口在前方，只有我一個人在現場停等紅
    燈。」、「（你停等紅燈時，中和路雙向車道的車是否都是
    屬於靜止狀態，只有異議人壹台車闖紅燈你才會追去攔停？
    ）是的。」等語綦詳（見本院卷第26頁反面至第28頁）。
(二)、按交通員警掣單舉發違反道路交通管理處罰條例所列之違規
    事實，本質上為行政處分，係公務員基於職務上權力，依法
    就特定之具體事件所為具有公法上效果之單方行政行為，基
    於公務員為公法上行為具有公信力之原則，該行政處分當可
    被推定為真正，其據以依法處分之事實認定亦為真正無誤，
    本此公信原則，乃立法者賦予行政機關制定違反道路交通事
    件統一裁罰標準及處理細則，使勤務員警得當機處分（如該
    細則第23條），以達其維護交通秩序、安全之行政目的，反
    之，若謂公務員一切行政行為均需預留證據以證其實，則國
    家行政勢必窒礙難行，據此，刑事訴訟法就犯罪證據有關之
    規定中與屬行政秩序罰之交通違規裁罰本質不合之部分，自
    不在準用之列。從而，本件異議人既未就執勤員警之舉發有
    誤提出相關證據以供調查，本院亦查無任何證據足資證明員
    警有捏造事實違法取締之情事，則執勤員警本其維護交通秩
    序、安全職責所為之舉發，自應受到合法、正確之推定。查
    本件現場舉發警員即證人陳軍伶與異議人素昧平生，並無仇
    隙，另參諸證人陳軍伶係在該路口之對向車道停等紅燈時，
    目擊異議人有違規闖紅燈之情事，始騎乘巡邏機車迴轉追逐
    欲攔停異議人等情，除據證人陳軍伶證述如前，並有新竹市
    警察局第一分局100年6月24日竹市警一分五字第1000013904
    號函暨其所附現場照片附卷可稽（見本院卷第20至21頁），
    是證人陳軍伶當時所在位置係在同一路口之對向車道，加以
    當時現場光線良好、號誌明確，應無誤認之可能，又員警於
    執行取締闖紅燈違規時，倘未持帶攝影器材，因違規情狀若
    不明確，警察如仍予以舉發，現場容易較有糾紛，例如車輛
    於黃燈號誌亮起仍通過停止線之情形，因介於綠燈轉換之過
    渡時間，倘予以舉發，民眾即容易爭執，故警察執行勤務時
    ，通常均就違規情節甚為明確者才加以取締，易言之，證人
    陳軍伶若未確認異議人確有違規之事實，實無須大費周章騎
    乘巡邏機車迴轉追逐異議人並攔停舉發之。再者，本件卷存
    證據資料內並無任何積極證據足以證明證人陳軍伶上開證詞
    係屬虛偽，亦無足以令人顯信證人之證述為不可採之品性證
    據或前科證據存在，自不得僅以證人係本件開單告發異議人
    之員警而全盤抹煞其在訴訟上所具有之原證人資格；因此其
    到庭具結後以言詞供述本件訴訟上之待證事實（即異議人有
    前開違規事實），已足擔保其真實性及憑信性，是證人陳軍
    伶之證詞，應堪採信。
(三)、至異議人認舉發員警未提出具體科學證據為佐證云云，經查
    ，違規地點並無裝置監視錄影系統一節，業據新竹市警察局
    第一分局函覆明確（見本院卷第20頁），而交通勤務警察製
    單舉發交通違規事件，除人眼目視不可辨識者外（如超載、
    超速，酒測等），本無必須佐以科學儀器之規定，且交通違
    規事件通常瞬間發生，根本無時間再以科學儀器留存證據，
    若值勤警員對此均不能依法舉發，顯無從保障其他合法用路
    人之安全，尤以闖紅燈之違規行為，係於極短時間內發生之
    特性，實難強求交通員警同時進行拍照採證，本件異議人違
    規之事實既經證人陳軍伶證述明確，縱無照片或攝影佐證，
    無足影響本件事實之認定，是異議人此部分所辯，亦無足採
    。綜核上情，異議人騎乘上開重機車，於前揭時、地確有違
    規闖紅燈之情，至屬明確。
五、綜上所述，異議人確有裁決書所載之違規事由，原處分機關
    爰依道路交通管理處罰條例第53條第1項、第63條第1項第3
    款（裁決書漏載第1項第3款）之規定，裁處異議人1,800元
    罰鍰，並記違規點數3點，於法並無不合，本件異議為無理
    由，應予駁回。
六、據上論結，應依道路交通事件處理辦法第18條，裁定如主文
    。
中    華    民    國    100   年    12    月    30    日
                  交通法庭    法    官  蔡欣怡
如不服本裁定，應於裁定送達後5日內向本院提出抗告狀。
以上正本證明與原本無異。
中    華    民    國   100    年    12    月    30    日
                              書 記 官  廖宜君